【裁判字號】    90,台上,5466
【裁判日期】    900906
【裁判案由】    盜匪
【裁判全文】
最高法院刑事判決                                九十年度台上字第五四六六號
    上  訴  人  甲○○
    選任辯護人  熊賢祺律師
右上訴人因盜匪案件，不服台灣高等法院台中分院中華民國九十年七月十日第二審更
審判決（九十年度上重更(三)字第六號，起訴案號：台灣南投地方法院檢察署八十六年
度偵字第五九三三號），提起上訴，本院判決如左：
    主  文
原判決撤銷，發回台灣高等法院台中分院。
    理  由
本件原判決認定上訴人甲○○因負債纍纍，竟意圖為自己不法之所有，於民國八十六
年十月二十四日下午三時三十五分許，佯裝維修冷氣機，進入南投市○○路一九二巷
二十一號被害人黃顏秀鑾住處後，見僅被害人一人在家，遂起強盜劫財之犯意，乘機
將被害人制住，並以膠帶反綁被害人雙手及纏繞其頭部、矇住雙眼，致使被害人不能
抗拒，再強取被害人皮包一個、內有現金、駕照、金融卡等物（此盜匪部分，經第一
審判處有期徒刑八年確定）。嗣上訴人另行起意擄人勒贖，迫使被害人家人交付財物
，乃在被害人化妝鏡上以唇膏書寫「準備三千萬，不要報警，不然撕票，會跟你連
絡」等字留言後，將被害人押上上訴人之箱型車，駛往埔里方向，非法剝奪被害人行
動自由，且在車上逼問其金融卡之密碼。旋車行至南投縣國姓鄉乾溝村附近草叢，上
訴人頓萌殺人之犯意，將被害人挾持下車，在下車之際見被害人手戴勞力士金錶，乃
臨時另行起意，意圖為自己不法所有，在被害人不能抗拒之情形下，強將該手錶取下
丟置車內。而後將被害人放倒草叢中，以雙手將其勒昏，再撿拾石頭猛砸被害人後腦
，致誤認被害人已死才罷手，復持小石塊塞入被害人陰部，以防被害人死後作怪，始
駕車離去。被害人事後自行甦醒求援，經送醫急救倖免於死（此殺人未遂部分，經第
一審判處有期徒刑九年確定）等情。乃撤銷第一審關於擄人勒贖罪部分之判決，改判
論處上訴人意圖勒贖而擄人、及意圖為自己不法所有，以強暴致使不能抗拒而取他人
之物二罪罪刑。固非無見。
惟查，(一)、依原判決所云，上訴人係意圖劫財，混入被害人住處將被害人綑綁後，劫
取財物皮包等物，復意圖勒贖而續將已遭綑綁之被害人擄走，旋於將被害人挾持下車
殺害之際，又強劫被害人手上勞力士金錶等情，如果無誤。上訴人最初意在強盜財物
，嗣為意圖勒贖而擄人，旋又強劫金錶，三階段行為所犯雖合於強盜、擄人勒贖及強
盜三罪之構成要件，但核其前後所為，均係意圖為自己不法之所有，以非法方法強取
他人財物，此圖為不法所有而取得他人財物之犯意，仍相一貫，似屬同一犯意，僅各
階段所實施手段輕重有別；再者，上訴人混入被害人住處將被害人綑綁，使其不能抗
拒，而剝奪其行動自由，旋為勒取贖款而續將綑綁中之被害人擄走，復利用被害人遭
綑綁不能抗拒之下，強劫其金錶，又係在同一妨害自由犯行繼續進行中犯罪，則前述
強盜、擄人勒贖、強盜之先後犯行，均係利用同一妨害自由之犯行而接續實施，似屬
一行為，此能否分割為三罪而分論併罰﹖不能無疑。何況，上訴人最後劫取金錶之行
為，似為最初之強盜罪或擄人勒贖罪之部分犯行，可否再論以另一強盜罪﹖又此所犯
強盜、擄人勒贖二罪間，是否有手段升級之高低度行為之關係﹖抑或係犯刑法第三百
三十二條第三款強盜而有擄人勒贖之罪﹖本院前次判決（九十年度台上字第一○四七
號）發回更審意旨第一點，業已指明對此應詳予審究。乃原審未予釐清，逕認上訴人
嗣後擄人勒贖及強盜金錶係「另行起意」為之，惟未詳細說明其認定「另行起意」之
理由，尚嫌判決理由不備。(二)、原判決事實欄（第二頁第十一、十二行）記載，上訴
人強劫得被害人所有第一商業銀行「金融卡」兩張；但理由欄謂，上訴人持以向土
地銀行提款遭提款機吃掉之「提款卡」等詞（見第八頁第四行）各云云，前後用語不
一，易生混淆，案經發回，允宜統一名稱。上訴人上訴意旨，指摘原判決不當，非無
理由，應認仍有撤銷發回更審之原因。
據上論結，應依刑事訴訟法第三百九十七條、第四百零一條，判決如主文。
中      華      民      國     九十     年      九      月      六      日
                              最高法院刑事第七庭
                                  審判長法官  吳  雄  銘
                                        法官  池  啟  明
                                        法官  石  木  欽
                                        法官  郭  毓  洲
                                        法官  吳  三  龍
      右正本證明與原本無異
                                              書  記  官
中      華      民      國     九十     年      九      月      十      日


司法院資訊處製作；財團法人民間司法改革基金會備份。
